臺灣高雄地方法院刑事判決　　　　　　　　　　　　九十一年度易緝字第二六一號
　　公　訴　人　臺灣高雄地方法院檢察署檢察官
　　被　　　告　乙○○　男　四.
右列被告因違反動產擔保交易法案件，經檢察官提起公訴（八十八年度偵字第六０一
八號），因被告逃匿，經本院發佈通緝後緝獲，本院判決如左：
    主  文
乙○○無罪。
    理  由
一、公訴意旨略以：被告乙○○於民國八十七年十二月間，以動產擔保交易動產抵押
    之方式，以其所有車號ＶＫ—六一０九號自小客車，向告訴人甲○○擔保借款新
    台幣（下同）九萬元，由告訴人持該車車籍向監理單位設定動產抵押，雙方約定
    被告每月依當鋪管理規則所定之利息支付利息，標的物存放地點為高雄縣橋頭鄉
    ○○路頂頭巷三號，在被告未履行契約支付利息時，告訴人得占有上開車輛並出
    賣，且被告未經告訴人同意不得任意遷移或為其他處分。詎被告在借得款項後，
    僅付款一萬元即未再付款，且意圖為自己不法之利益，於八十八年一月初，將該
    輛自小客車遷移逃匿不知去向，致告訴人追索無著受有損害，因認被告涉犯動產
    擔保交易法第三十八條罪嫌。
二、按犯罪事實應依證據認定之，無證據不得推定其犯罪事實，刑事訴訟法第一百五
    十四條定有明文。又認定不利於被告之事實，須依積極證據，苟積極證據不足為
    不利於被告事實之認定時，即應為有利於被告之認定，更不必有何有利之證據。
    另刑事訴訟法上所謂認定犯罪事實之證據，係指足以認定被告確有犯罪行為之積
    極證據而言，該項證據自須適合於被告犯罪事實之認定，始得採為斷罪資料（最
    高法院三十年上字第八一六號判例、最高法院二十九年上字第三一０五號判例參
    照）。又告訴人之指訴，本以使被告受刑事訴追或處罰為目的，故其陳述是否與
    事實相符，自應調查其他證據，以資審認，苟其所為攻擊之詞，尚有瑕疵，則在
    此瑕疵未予究明以前，即不能遽採為斷罪之基礎，亦有最高法院六十九年台上字
    第一五三一號判例可參。
三、公訴人認被告乙○○涉犯動產擔保交易法第三十八條罪嫌，無非係以告訴人甲○
    ○之指訴及動產抵押契約書、設定登記書為其論罪之依據。訊據被告固不諱言於
    前揭時地，提供其所有之自小客車設定動產抵押權予告訴人而借款九萬元，迄今
    尚有八萬元未清償之事實，惟堅決否認有何違反動產擔保交易法之犯行，辯稱：
    上開自小客車自始均停放在其高雄縣橋頭鄉里○○路頂頭巷三號住處，並無遷移
    藏匿行為等語。經查：被告以動產擔保交易法所規定之動產抵押方式向告訴人借
    款九萬元之情，固有動產抵押契約書、設定登記書附卷可稽，惟被告提供予告訴
    人設定動產抵押權之ＶＫ—六一０九號自小客車迄今仍停放在雙方約定之高雄縣
    橋頭鄉里○○路頂頭巷三號一節，業據告訴人於本院調查、審理中陳稱：當初對
    被告提起告訴時還有看到上開自小客車，八十八年六月二十八日及九十一年十一
    月二十日來開庭前，經過被告家門口，上開自小客車仍放放在該地點等語明確，
    核與即被告之姊夫證人蕭再誠於本院審理中證稱相符，足認被告辯稱並無任意遷
    移藏匿上開自小客車等語非虛。至告訴人於告訴狀中雖指稱被告將上開車輛遷移
    他處藏匿云云，然該部分之指訴與告訴人於本院調查審理中之陳稱不符，且與證
    人蕭再誠之證述相違，而不足採信。被告既無將上開自小客車遷移藏匿之行為，
    則其所為即與動產擔保交易法第三十八條所規定之構成要件不符，而不得以該罪
    相繩。此外，本院復查無其他積極證據足資審認被告有何公訴人所指之前開犯行
    ，揆諸前揭法條、判例意旨，依法自應為被告無罪之諭知。
據上論斷，應依刑事訴訟法第三百零一條第一項，判決如主文。
本案經檢察官朱婉綺到庭執行職務。
中      華      民      國    九十一    年     十二     月     三十     日
                                  臺灣高雄地方法院刑事第一庭
                                          法  官  黃  悅  璇
右正本證明與原本無異。
如不服本判決，應於判決送達後十日內，向本院提出上訴狀。
                                          書記官  沈      蘊
中    華    民    國     九十一     年     十二     月      三十一      日
